【裁判字號】    98,交上訴,25
【裁判日期】    980424
【裁判案由】    公共危險
【裁判全文】
臺灣高等法院刑事判決                98年度交上訴字第25號
上  訴  人  臺灣桃園地方法院檢察署檢察官
被      告  乙○○
上列上訴人因被告肇事遺棄罪案件，不服臺灣桃園地方法院97年
度審交訴字第103 號，中華民國98年1 月23日第一審判決（起訴
案號：臺灣桃園地方法院檢察署97年度偵字第14301 號），提起
上訴，嗣因被告就被訴事實為有罪之陳述，本院告知被告簡式審
判程序之旨，並聽取當事人之意見後，裁定依簡式審判程序進行
，判決如下
    主  文
上訴駁回。
    事實及理由
甲、程序方面：
    本件被告乙○○所犯為死刑、無期徒刑、最輕本刑三年以上
    有期徒刑或高等法院管轄第一審案件以外之罪，被告於本院
    審判中先就被訴事實為有罪之陳述，經本院告知其簡式審判
    程序之旨，並聽取公訴人、被告之意見後，本院合議庭於九
    十八年四月十日審判期日依刑事訴訟法第二百七十三條之一
    第一項規定，當庭裁定以簡式審判程序進行本件審理，則依
    刑事訴訟法第二百七十三條之二規定，關於本案證據之調查
    ，不受第一百五十九條第一項、第一百六十一條之二、第一
    百六十一條之三、第一百六十三條之一及第一百六十四條至
    第一百七十條規定之限制，合先敘明。
乙、實體方面：
一、本件經本院審理結果，認第一審以被告乙○○犯刑法第二百
    八十五條之四肇事逃逸罪，判處有期徒刑六月，並諭知易科
    罰金折算標準為新台幣一千元折算一日，認事用法並無不當
    ，量刑亦稱妥適，應予維持，並引用第一審判決書所記載之
    事實、證據及理由（如附件）。
二、公訴人提起上訴，其意旨略以：據告訴人甲○○聲請上訴狀
    謂：「被告於肇事後並未停車並對被害人為即時照護，若無
    路人即時將被害人送醫，被害人生命堪虞，足見被告毫無惻
    隱之心，惡性非輕，原審法院判決最低刑度，於情、理、法
    均有未合，且被告肇事迄今未曾探視被害人，亦未予以被害
    人安慰及實際賠償，原審量刑過輕」，經核尚非顯無理由，
    爰提起上訴，求為撤銷原判決，另為適當之判決云云。
三、經查：被告於原審、本院準備程序及審理中對於上揭事實均
    坦承不諱，且於本院準備程序及審理中一再承認錯誤，並表
    願賠償告訴人之損失，且於原審審理期中復主動聲請調解，
    ，顯見被告並非毫無悔意，雖因本身財力問題，無法就此與
    告訴人達成和解，尚難認被告犯後不佳，毫無悔意，況和解
    與否雖屬犯後態度之量刑參考，惟究屬民事賠償問題，恆與
    刑罰權著重法益之保護，刑罰酌科主要考量乃法益侵害程度
    及行為可責性異其旨趣，徒然以被告未與被害人賠償告訴人
    之損害，指摘量刑過輕，尚難憑採。又刑之量定乃事實審法
    院裁量之事項，苟非有量刑違法，或失出失入之情，自不得
    指為判決違背法令，而本件原審判決既已詳細記載認定被告
    犯罪事實之認定及證據取捨之理由，並說明審酌被告於肇事
    後棄告訴人甲○○於不顧，逕行逃離現場，所為非是，迄今
    未與告訴人達成和解，賠償告訴人所受損害，及被告素行、
    雙方過失程度、告訴人所受之傷勢情形等一切情狀，量處有
    期徒刑六月，並諭知易科罰金之折算標準，原判決即在適法
    範圍內行使裁量權，核無量刑違法或不當之情形。故檢察官
    上訴為無理由，應予駁回。
四、綜上所述，本件公訴人依上開上訴意旨指摘原判決不當，為
    無理由，應予駁回。
五、據上論結，應依刑事訴訟法第三百六十八條、第三百六十四
    條、第三百七十三條、第二百七十三條之一第一項、判決如
    主文。
本案經檢察官孫冀薇到庭執行職務。
中    華    民    國    98    年    4     月    24    日
              刑事第十五庭  審判長法  官  吳昭瑩
                                  法  官  李正紀
                                  法  官  李釱任
以上正本證明與原本無異。
如不服本判決，應於收受送達後10日內向本院提出上訴書狀，其
未敘述上訴之理由者並得於提起上訴後10日內向本院補提理由書
（均須按他造當事人之人數附繕本）「切勿逕送上級法院」。
                                  書記官  張玉如
中    華    民    國    98    年    4     月    24    日
附錄本案論罪科刑法條
中華民國刑法第185條之4
（肇事遺棄罪）
駕駛動力交通工具肇事，致人死傷而逃逸者，處 6 月以上 5 年
以下有期徒刑。
附件：
臺灣桃園地方法院刑事判決           97年度審交訴字第103號
公  訴  人  臺灣桃園地方法院檢察署檢察官
被      告  乙○○  男  47歲（民國○○年○月○日生）
                    身分證統一編號：Ｚ000000000號
                    住桃園縣龜山鄉○○村○○鄰○○路98號2
                      樓
上列被告因肇事遺棄罪案件，經檢察官提起公訴（97年度偵字第
14301 號），被告於本院準備程序進行中，就被訴事實為有罪之
陳述，經告知簡式審判程序意旨，並聽取當事人之意見後，本院
合議庭裁定依簡式審判程序審理，茲判決如下：
    主  文
乙○○駕駛動力交通工具肇事，致人受傷而逃逸，處有期徒刑陸
月，如易科罰金，以新臺幣壹仟元折算壹日。
    事  實
一、乙○○於民國97年5 月16日上午5 時50分許，駕駛車牌號碼
    R2-5167 號自用小客車，沿桃園縣龜山鄉○○路○ 段由迴龍
    往桃園方向行駛，於行經上開路段430 巷口時，本應注意汽
    車行駛時，汽車駕駛人應注意車前狀況，並隨時採取必要之
    安全措施，及汽車在無速限標誌或號誌路段，行車時速不得
    超過50公里，而依當時天候為晴、日間自然光線、路面鋪裝
    柏油、乾燥、無缺陷、無障礙物、視距良好，並無不能注意
    情事，竟疏於注意，適有甲○○騎乘車牌號碼H9A-925 號重
    型機車行駛在乙○○所駕駛上開自用小客車之同向外側車道
    ，因擬左轉往三興路方向行駛，乙○○竟疏未注意車前狀況
    ，致其駕駛之自用小客車車輛右後車窗及右後葉子板與甲○
    ○騎乘之機車左側車身發生擦撞，致甲○○人車倒地，並受
    有左側外踝粉碎性骨折之傷害（過失傷害部分未據告訴）。
    詎乙○○於駕駛動力交通工具肇事致人受傷後，竟未停車察
    看，協助傷者就醫、救護及其他必要之措施，亦未向警察機
    關報告或留下姓名俾便聯絡，復未留在現場等候警方處理，
    反而基於肇事逃逸之犯意，立即駕車逃離現場；適因在場目
    擊車禍發生之李阿順報警處理，警方據報到場並調閱監視錄
    影帶，而循線查悉上情。
二、案經甲○○訴由桃園縣政府警察局龜山分局報告臺灣桃園地
    方法院檢察署檢察官偵查起訴。
    理  由
一、本案被告乙○○所犯之罪，並非法定刑為死刑、無期徒刑或
    最輕本刑3 年以上有期徒刑之罪，亦非高等法院管轄第一審
    之案件，而被告於準備程序中就被訴事實已為有罪之陳述，
    經本院告知簡式審判程序之旨，並聽取被告與公訴人之意見
    後，本院合議庭乃依刑事訴訟法第273 條之1 第1 項規定，
    裁定由受命法官獨任進行簡式審判程序，合先敘明。
二、上揭犯罪事實，業據被告乙○○於偵查及本院審理時均坦承
    不諱，核與證人即告訴人甲○○於警詢時、證人李阿順於警
    詢中之證述相符，並有道路交通事故現場圖、道路交通事故
    調查報告表(一)、(二)各1 份、現場暨車損照片8 張、長庚紀念
    醫院診斷證明書、臺灣省桃園區車輛行車事故鑑定委員會97
    年10月9 日桃縣行字第0975203000號函暨所附鑑定意見書、
    臺灣省車輛行車事故覆議鑑定委員會97年12月22日覆議字第
    0976 204816 號函各1 份等件附卷足憑。按汽車駕駛人，駕
    駛汽車肇事致人受傷或死亡，應即採取救護或其他必要措施
    ，並向警察機關報告，不得駛離或逃逸，道路交通管理處罰
    條例第62條第3 項前段定有明文。又因道路交通事故之發生
    ，常非於己之鄰親家里，時有告救不能情事，乃科以肇事者
    須即採取救護或其他必要措施，並應向警察機關報告之法定
    義務，以防因就醫延誤致生無謂傷亡，並俾得通知傷亡者家
    屬到場，以明責任，是凡肇事人於行車肇事致人受傷或死亡
    ，未即採取救護或其他必要措施，並向警察機關報告，即駕
    車逃逸者，均應依該規定處罰，至其嗣後是否受刑事訴追及
    已否與被害人達成民事和解，賠償損失，對其應受處罰乙節
    ，並不生影響。職是之故，汽車駕駛人駕駛汽車肇事，不論
    其責任之歸屬為何，即有義務留在肇事現場，採取救護或其
    他必要措施，並向警察機關報告，以維護他人之生命與其他
    用路人之交通安全。其立法目的，既係促使駕駛人於肇事致
    死傷後，能對被害人即時救護，報告警察機關，以減少死傷
    ，是該罪之成立祇以行為人有駕駛動力交通工具肇事，致人
    死傷而逃逸之事實為已足（最高法院92年度臺上字第4468號
    判決意旨參照）。本件被告駕駛車輛與被害人發生擦撞導致
    被害人受傷，且依當時之情形，被告對被害人當場受有傷害
    應有認識，其竟未採取救護或其他必要措施，並向警察機關
    報告，即逕行駕車離去，嗣經警循線查獲，其肇事逃逸已甚
    灼然，被告肇事逃逸部分之自白應與事實相符。是被告肇事
    逃逸之犯行，堪以認定。
三、核被告所為，係犯刑法第185 條之4 之肇事遺棄罪。爰審酌
    被告於肇事後棄告訴人甲○○於不顧，逕行逃離現場，所為
    非是，迄今未與告訴人達成和解，賠償告訴人所受損害，及
    被告素行、雙方過失程度、告訴人所受之傷勢情形等一切情
    狀，量處如主文所示之刑，並諭知易科罰金之折算標準。
據上論斷，應依刑事訴訟法第273 條之1 第1 項、第299 條第1
項前段，刑法第185 條之4 、第41條第1 項前段，判決如主文。
本案經檢察官潘怡華到庭執行職務。
中    華    民    國    98    年    1     月    23    日
                  交通法庭  法  官  徐  培  元
以上正本證明與原本無異。
如不服本判決應於收受判決後10日內向本院提出上訴書狀，並應
敘述具體理由。其未敘述上訴理由者，應於上訴期間屆滿後20日
內向本院補提理由書 (均須按他造當事人之人數附繕本)「 切勿
逕送上級法院」。
                            書記官  施  春  祝
中    華    民    國    98    年    1     月    23    日
附錄論罪科刑法條：
中華民國刑法第185條之4
（肇事遺棄罪）
駕駛動力交通工具肇事，致人死傷而逃逸者，處 6 月以上 5 年
以下有期徒刑。


司法院資訊處製作；財團法人民間司法改革基金會備份。
